臺灣屏東地方法院民事裁定　
111年度司繼字第925號
聲  請  人  謝勝合律師
上列聲請人因擔任劉忠德之遺產管理人，聲請核定報酬，本院裁
定如下：
    主  文
聲請人任被繼承人劉忠德遺產管理人之報酬及墊付費用合計為新
臺幣57,000元。
    理  由
一、按經法院選任之遺產管理人，得向法院聲請酌定遺產管理人
    報酬，此觀家事事件法第181 條第5 項第3 款規定自明。又
    法院為前開報酬裁定時，得調查遺產管理人所為遺產管理事
    務之繁簡及被繼承人之財產收益狀況，家事事件法第182 條
    亦定有明文。
二、本件聲請意旨略以：本件前經本院以110 年度司繼字第186
    號裁定選任聲請人為被繼承人劉忠德之遺產管理人，聲請人
    任遺產管理人後，已執行：（一）向財政部高雄市國稅局申
    請被繼承人之遺產稅財產參考清單（二）編制被繼承人遺產
    清冊、（三）申報被繼承人遺產稅（四）向屏東地政事務所
    辦理遺產管理人登記（五）聲請公示催告（六）對高雄地方
    法院110 年度司促字第13969 號、20756號支付命令聲明異
    議（七）撰寫110年雄小字第3051號、111年度雄小字第321
    號答辯狀。而被繼承人劉忠德之遺產現經本院民事執行處11
    0年度司執字第53253 號囑託台灣金融資產服務股份有限公
    司南部分公司進入拍賣程序，為期聲請人得就報酬及墊付費
    用於執行程序中參與分配，且遺產管理人報酬事實上已難期
    待由被繼承人之親屬會議酌定，故請求本院酌定遺產管理人
    之報酬等語。
三、查聲請人主張之事實，業據提出公示催告收據、高雄○○○○○○
    ○○○戶政規費收據、高雄市政府地政規費收據、郵寄答辯狀
    之郵資費用收據、被繼承人遺產清冊、財政部高雄國稅局遺
    產稅財產參考清單、繼承系統表、財政部南區國稅局遺產稅
    免稅證明書、屏東地政事務所人民申請登記案件收據、本院
    110年度司家催字第33號裁定、高雄地方法院110 年度司促
    字第13969 號支付命令及答辯狀、高雄地方法院110 年度司
    促字第20756 號支付命令及答辯狀、臺灣高雄地方法院110 
    年度雄小字第3051號判決、111年度雄小字第321號判決、台
    灣金融資產服務股份有限公司南部分公司拍賣期日通知等件
    為證。復經本院職權調取本院110 年度司繼字第186 號、11
    0 年度司家催字第33號卷宗查核堪認聲請人主張為真實。
四、本件審酌聲請人具律師資格，就本件遺產管理事務具備相當
    之專業素養，復表明願意擔任本件被繼承人之遺產管理人，
    前經本院選任為本件因繼承人均依法拋棄繼承或死亡，而準
    用關於無人承認繼承遺產之遺產管理人，自此類案件本身具
    有公益性質之角度觀之，要與法律扶助基金會基於法律救助
    而指派律師扶助相類似，則擔任法律扶助律師其報酬計算標
    準，家事非訟程序15,000元至20,000元、撰擬法律文件1 件
    2,000 元至5,000 元、民事第一、二審級簡易訴訟案件15,0
    00元至20,000元、刑事偵查程序之辯護及告訴代理15,000元
    至20,000元，自可為本件重要參考。又聲請人擔任本件遺產
    管理人既經法院選任，除案件本身具公益性外，係經法院合
    併考量其專業知識及適當性，且承辦此類案件之酬金須經法
    院酌定，就此觀點而言，則與法院依法律規定選任律師擔任
    特別代理人（民事訴訟法第77條之25規定參照）性質相近，
    是司法院依該法律授權所制訂「法院選任律師及第三審律師
    酬金核定支給標準」，亦足為本件酌定遺產管理人酬金時之
    考量準據。準此以言，依法律扶助酬金計付辦法暨標準表，
    原則上依處理事務不同案件報酬約15,000元至30,000元，撰
    擬法律文件1 份為2,000 元至5,000 元；另參酌法院選任律
    師及第三審律師酬金核定支給標準第4 條第1 項規定以：法
    院裁定律師酬金，應斟酌案情之繁簡、訴訟之結果及律師之
    勤惰，於下列範圍內為之。但律師與當事人約定之酬金較低
    者，不得超過其約定：1.民事財產權之訴訟，於訴訟標的金
    額或價額百分之3 以下。但最高不得逾50萬元。2.民事非財
    產權之訴訟，不得逾15萬元；數訴合併提起者，不得逾30萬
    元；非財產權與財產權之訴訟合併提起者，不得逾50萬元明
    確。
五、本件聲請人所管理被繼承人之遺產，遺留之不動産眾多，且
    法律關係亦非單純，處理較為耗時，聲請人均親力親為，審
    酌聲請人已妥善進行遺產管理行為，又本件尚待台灣金融資
    產服務股份有限公司南部分公司為不動産拍賣程序，遺產變
    賣程序時間上勢必延長，況執行程序終結後如尚有剩餘財產
    ，尚有將剩餘財產移交國庫之管理遺產行為，足見其耗費之
    勞力、心力及時間非屬單純程度，爰酌定本件核予遺產管理
    人之報酬係55,000 元。從而，本件聲請人得請求代為管理
    被繼承人劉忠德遺產之管理報酬及墊付費用合計為57,000 
    元【千元以下四捨五入，計算式：55,000 元＋1,000 元（本
    院110 年度司家催字第33號聲請費）＋225 元（戶籍謄本費
    用）＋260 元（申請土地謄本費用）＋28元（郵寄答辯狀郵資
    ）】，爰裁定如主文。
六、依非訟事件法第16條裁定如主文。
七、如不服本裁定，須於裁定送達後10日內，向本院提出抗告狀
    ，並繳納抗告費新臺幣1,000 元。
中　　華　　民　　國　　111 　年　　7 　　月　　8 　　日
　　　　　　　　　家事庭司法事務官　謝昆達